臺灣嘉義地方法院民事裁定
110年度嘉小調字第1532號
                                     110年度嘉救字第19號
聲  請  人  
即  原  告  林柏志  


相  對  人  
即  被  告  藍梆溢  


上列當事人間清償借款及聲請訴訟救助事件，本院裁定如下：
    主  文
本件移送臺灣澎湖地方法院。
    理  由
一、按訴訟，由被告住所地之法院管轄；訴訟之全部或一部，法
    院認為無管轄權者，依原告聲請或依職權以裁定移送於其管
    轄法院，上開規定於調解程序準用之，民事訴訟法第405條
    第3項、第1條第1項前段、第28條第1項分別定有明文。次按
    因契約涉訟者，如經當事人定有債務履行地，得由該履行地
    之法院管轄，同法第12條固有明文，然所謂債務履行地，專
    指當事人以契約訂定之清償地而言，民法第314條規定之法
    定清償地，則不與焉；債務履行地之約定雖不以書面或明示
    為必要，即以言詞或默示合意為之，亦非法所不許，惟必須
    當事人間有約定債務履行地之意思，始有該條之適用。受訴
    法院有無管轄權，法院應依職權調查，倘調查結果，無跡證
    證明原告所主張兩造契約定有債務履行地一節屬實，法院即
    無從以原告主張之債務履行地，決定法院管轄權之有無。（
    最高法院99年度台上字第1425號判決、100年度台抗字第916
    號、102年度台抗字第596號裁定意旨參照）。又聲請訴訟救
    助，應向受訴法院為之，民事訴訟法第109 條第1 項亦定有
    明文。關於訴訟救助事件，自專屬於「受訴法院」管轄（最
    高法院85年台抗字第418 號裁定要旨參照）；而所謂受訴法
    院應指訴訟應繫屬或已繫屬之有管轄權之法院而言。
二、經查，聲請人係基於消費借貸之法律關係，請求相對人清償
    借款新臺幣10萬元及自起訴狀繕本送達翌日起算之法定遲延
    利息，惟聲請人並未提出資料釋明兩造有合意由本院管轄或
    以契約約定以本院管轄區域為清償地或債務履行地等情，尚
    難依民事訴訟法第12條特別審判籍之規定認本院有管轄權。
    又本件相對人現於澎湖縣○○鄉○○村○○0號之1法務部○○○○○○○
    服刑中，並於該處設立戶籍，有個人戶籍資料（完整姓名）
    查詢結果及臺灣高等法院在監在押全國記錄表在卷可稽，依
    民事訴訟法第1條第1項之規定，自應由臺灣澎湖地方法院管
    轄。茲聲請人向無管轄權之本院起訴，顯係違誤。爰依職權
    將本件移送於該管轄法院。至聲請人於起訴時另聲請訴訟救
    助事件（本院110年度嘉救字第19號），亦應移由本案訴訟
    管轄法院一併審酌。
三、依民事訴訟法第28條第1項，裁定如主文。　　
中　　華　　民　　國　　110 　年　　12　　月　　17　　日
                  臺灣嘉義地方法院嘉義簡易庭
                                    法　官　羅紫庭
以上為正本係照原本作成。
如不服本裁定，應於送達後10日內，向本院提出抗告狀並表明抗
告理由，如於本裁定宣示後送達前提起抗告者，應於裁定送達後
10日內補提抗告理由書（須附繕本）。
中　　華　　民　　國　　110 　年　　12　　月　　17　　日
                                    書記官  葉昱琳